【裁判字號】    89,交上訴,993
【裁判日期】    890809
【裁判案由】    公共危險
【裁判全文】
臺灣高等法院臺中分院刑事判決                  八十九年度交上訴字第九九三號
    上  訴  人
    即  被  告  乙○○
右上訴人因公共危險案件，不服臺灣南投地方法院八十八年度交訴字第三五號中華民
國八十九年四月二十六日第一審判決（起訴案號：臺灣南投地方法院檢察署八十八年
度偵字第四三五六號），提起上訴，本院判決如左：
      主  文
原判決撤銷。
乙○○駕駛動力交通工具肇事，致人受傷而逃逸，處有期徒刑陸月。
      事  實
一、乙○○曾於民國（下同）八十一年間，因違反麻醉藥品管理條例案件，經台灣台
    中地方法院判處有期徒刑五月確定，於八十一年五月十五日執行完畢，於八十七
    年間，又因施用第二級毒品安非他命經本院為免刑判決，另因轉讓禁藥違反藥事
    法案件，經本院判處有期徒刑五月確定（於八十九年一月二十三日送監執行，八
    十九年六月二十二日執行完畢）。不知警惕，復於八十八年九月一日上午九時十
    五分，駕駛其所有車牌號碼為ＱＫ─九○五二號之自小客車（乙○○當時正被吊
    扣駕照中），沿南投縣草屯鎮○○路，由東向西方向行駛，途經南投縣草屯鎮○
    ○路一○○二號前，適前方有甲○○騎乘車號ＴＮＩ─八五五號輕型機車，已由
    對向車道穿越乙○○所駕車行駛之車道，並已騎至上開車道旁邊之路肩準備傾倒
    拉圾。此時乙○○原應注意車前狀況，並隨時採取必要之安全措施。而依當時之
    情形，天候為晴，日間自然光線，路面乾燥，無缺陷，視線良好，乙○○並無不
    能注意之情事。詎乙○○竟疏未注意車前狀況，且未採取必要之安全措施，而貿
    然駕車偏靠路肩前進，以致其所駕駛前開汽車之右前保險桿擦撞到甲○○所駕駛
    機車之車頭擋風板，致使甲○○人、車倒地，因而受有輕微腦震盪、右膝及左肘
    瘀傷等傷害（傷害部分，經甲○○撤回告訴，業經檢察官為不起訴處分確定）。
    當時乙○○雖有下車查看，並將機車扶起，惟因聽見甲○○欲報警處理，即逕自
    駕車逃逸。嗣經路人報警，並提供乙○○所駕駛汽車之車牌號碼，始經警循線在
    南投縣草屯鎮○○路一一一一之三號屋內查獲。
二、案經南投縣警察局草屯分局報請臺灣南投地方法院檢察署檢察官偵查起訴。
    理  由
一、訊據被告乙○○（以下簡稱被告）對於伊如何於前開時、地，駕駛前開汽車與被
    害人甲○○所騎乘之前開機車發生車禍，以致被害人甲○○受有前開傷害等情，
    已於偵、審中均坦承不諱。被告亦不諱言肇事當天，天候晴，日間自然光線，路
    面乾燥，無缺陷，並直承其對本件車禍之發生，亦有前開應注意、能注意、而未
    注意車前狀況，未隨時採取必要安全措施之行車過失。就被告上開駕駛動力交通
    工具肇事，致被害人甲○○受有前開傷害等事實，亦據被害人甲○○指訴甚詳，
    且有佑民醫院診斷證明書一紙及南投縣警察局道路交通事故調查報告表一紙及照
    片十五張附卷（以上見偵查卷第十一頁、第十四頁、第二十一至二十七頁）可稽
    ，堪證被告確有駕駛動力交通工具肇事，致人受傷之情事。惟被告堅決否認其在
    肇事後，有故意逃逸之犯罪情事，辯稱：伊當時係因身體不舒服，又看到被害人
    之精神狀態尚佳，才先駕車離去，伊於離去前，並有告訴被害人伊住在附近，請
    被害人記下伊之車牌號碼，且應允賠償其所受之損失等情。然查：本件車禍發生
    後，被告雖有下車查看，並扶起被害人甲○○所駕駛之前開機車，但一聽被害人
    甲○○要報警處理，被告即駕車駛離，係路人記下被告所駕駛汽車之車牌號碼，
    才報警查獲，此已據被害人甲○○於警訊、偵查中，及至本院訊問時，均堅指不
    移。被害人甲○○已不願訴究被告罪責，於偵查中並撤回傷害部分之告訴，衡情
    應無誣攀被告之理。即本案被告於警訊中亦坦承上情。嗣雖否認犯罪，但被告亦
    不否認其於扶起被害人甲○○之機車之後，確有未待警員到來，即先駕車離去之
    事實。雖又辯稱其於離去之前，有告訴被害人甲○○伊住在附近，並請被害人甲
    ○○記下伊之車牌號碼。但此為被害人甲○○所否認（見偵查卷宗第三十二頁及
    本院卷宗第三十頁）。證人即警員洪慶民於偵查中亦證述：「當天我在巡區查察
    ，聽到呼叫器在呼叫，說附近有車子肇事逃逸，有提到車號，我在附近繞，在一
    一一一之三號前有看到車子，我就進去問」、「呼叫器沒有說車主住那裡」、「
    呼叫器呼叫時確定是肇事逃逸」等情（見偵查卷宗第三十七頁），堪證被告所辯
    不實，不足採信。且刑法第一百八十五條之四之立法理由，乃在責成動力交通工
    具之駕駛人，於駕車肇事後，能對被害人施以必要之救助，故才對其駕車逃逸之
    行為課以刑責。此項義務係該肇事之動力交通工具駕駛人本身之固有義務，不能
    因有路人到來協助而免除。此項義務亦與被告是否願意賠償被害人之損害，或被
    害人能否依據車牌號碼，追蹤找到被告請其賠償損害無關。本案被害人甲○○既
    因本件車禍受有輕微腦震盪、右膝及左肘瘀傷等傷害，被告即不得立即駕車駛離
    現場。詎其一聽被害人甲○○要報警處理，即駕車駛離，自堪認定其於本件車禍
    肇事並致被害人甲○○受傷之後，有駕車逃逸之行為。事證明確，本案被告之犯
    行堪以認定。
二、核被告乙○○所為，係犯刑法第一百八十五條之四之駕駛動力交通工具肇事，致
    人受傷而逃逸罪。原審就被告前開所犯，予以論罪科刑，固非無見。惟本案被告
    駕駛動力交通工具肇事，僅致人受傷，並無致人於死亡之情形。原審就被告之犯
    罪事實亦同此認定。詎原審判決於論罪欄及判決主文，均認定被告有駕駛動力交
    通工具肇事，而致人死傷，自有所認定犯罪事實與判決主文、理由認定不符之矛
    盾。是本案被告上訴否認犯罪，雖無可採信。惟原審判決既有上開可議之處，即
    屬無可維持，自應由本院將原審判決撤銷，並予以改判。爰審酌被告之品行，犯
    罪所生危害，犯罪後之態度，及其於駕車逃逸之前，有先下車扶起被害人甲○○
    之機車並查詢傷情，堪證惡性尚非重大等一切犯罪情狀，量處有期徒刑六月。
三、據上論斷，應依刑事訴訟法第三百六十九條第一項前段、第三百六十四條、第二
    百九十九條第一項前段、刑法第一百八十五條之四，判決如主文。
本案經檢察官丙○○到庭執行職務。
中      華      民      國    八十九   年     八      月        九      日
                                  臺灣高等法院臺中分院刑事第三庭
                                        審判長法  官  方  艤  駐
                                              法  官  胡  忠  文
                                              法  官  廖  柏  基
右正本證明與原本無異。
如不服本判決應於收受送達後十日內向本院提出上訴書狀，其未述上訴之理由者並
得於提起上訴後十日內向本院補提理由書（均須按他造當事人之人數附繕本）。
                                              書記官  柯  孟  伶
中      華      民      國     八十九     年      八      月     十     日
附錄法條
刑法第一百八十五條之四：駕駛動力交通工具肇事，致人死傷而逃逸，處六月以上五
                        年以下有期徒刑。
                              Ｄ


司法院資訊處製作；財團法人民間司法改革基金會備份。
